臺灣高等法院民事判決
109年度上易字第352號
上  訴  人  赤驛國際車業股份有限公司


法定代理人  周雋偉  
被 上訴 人  楊智森  

            李翊瑋  
共      同
訴訟代理人  江昊緯律師

上列當事人間請求清償債務事件，上訴人對於中華民國108年12
月26日臺灣臺北地方法院108年度訴字第4564號第一審判決提起
上訴，本院於109年8月4日言詞辯論終結，判決如下：
    主      文
上訴駁回。
第二審訴訟費用由上訴人負擔。
    事實及理由
一、上訴人經合法通知未於言詞辯論期日到場，核無民事訴訟法
    第386條各款情形，爰依被上訴人楊智森、李翊瑋（下合稱
    被上訴人，單指一人則逕稱其姓名）之聲請，由其一造辯論
    而為判決。
二、被上訴人主張：伊為配合汽車運輸業管理規則規定，與上訴
    人達成靠行協議，成為上訴人所屬代僱駕駛，楊智森、李翊
    瑋並依上訴人原法定代理人張維鈞之指示，於民國106年5月
    間分別匯款新臺幣（下同）10萬元、100萬元至上訴人於台
    北市第五信用合作社所設000-0000000000000000號帳戶（下
    稱系爭五信帳戶），擬由上訴人代伊向金融公司繳納汽車貸
    款。嗣上訴人以所屬車輛配額已滿為由，要求伊轉靠行至訴
    外人皇驛國際租賃有限公司（下稱皇驛公司），然上訴人卻
    未將伊所匯款項繳付核撥貸款之金融公司，亦未轉予皇驛公
    司代辦繳納，其受領楊智森、李翊瑋分別給付之10萬元、10
    0萬元顯無法律上原因，經伊請求返還未獲置理，爰依民法
    第179條規定，請求上訴人給付楊智森10萬元，給付李翊瑋1
    00萬元，及均自支付命令送達翌日起加計法定遲延利息。
三、上訴人則以：伊現任法定代理人周雋偉於108年3月始接任，
    公司行政、會計事務原均由訴外人李俊儀處理，李俊儀已於
    同年1月24日死亡，被上訴人存入系爭五信帳戶之款項均經
　　李俊儀取用，現僅有餘額313元，李俊儀領錢後流向為何，
    周雋偉並不知悉，李翊瑋所匯100萬元可能已轉為其在皇驛
    公司之出資。伊為善意受領不當得利之人，現所受110萬元
    利益既已不存在，依民法第182條第1項規定，自無庸返還。
    況李俊儀確實將系爭五信帳戶存款用於購車，雖其中操作為
    何已無從查考，但伊之支出與被上訴人主張之110萬元債權
    抵銷後已無餘額，被上訴人有意見應向皇驛公司反映等語為
    辯。
四、原審為上訴人敗訴之判決，上訴人不服提起上訴，其上訴聲
    明為：㈠原判決廢棄。㈡被上訴人第一審之訴駁回。被上訴人
    答辯聲明：上訴駁回。　
五、楊智森、李翊瑋主張其分別匯款10萬元、100萬元至系爭五
    信帳戶，楊智森係於106年5月11日1次轉帳10萬元；李翊瑋
    則於同年月5日分兩次各轉帳5萬元，同年月15日電匯90萬元
    等情，除據被上訴人提出對帳單、LINE通訊軟體對話擷圖（
    見原審司促卷第13頁、第31至33頁）外，並經本院函查屬實
    ，有系爭五信帳戶交易記錄可憑（見本院卷第51至55頁），
    且為上訴人所不爭執（見本院卷第83至84頁），自堪信為真
    實。
六、按無法律上之原因而受利益，致他人受損害者，應返還其利
    益。雖有法律上之原因，而其後已不存在者，亦同。民法第
    179條定有明文。又所謂無法律上原因，於給付型之不當得
    利中，包括自始無給付目的、給付目的嗣後不存在及給付目
    的不達等類型。為實現將來某種目的而預為給付，於其給付
    所欲達成之結果不發生時，應成立給付目的不達之不當得利
    。經查：
　㈠被上訴人主張原欲靠行於上訴人，因之分別匯款10萬元、100
    萬元，以作為上訴人出面購車、繳付汽車貸款之用，然其後
    被上訴人並未靠行於上訴人，轉與皇驛公司訂立靠行契約等
    情，業據提出與所述相符之車輛租賃契約、代僱駕駛服務準
    則契約書（見原審司促卷第15至29頁）、兩造LINE通訊軟體
    對話紀錄擷圖、皇驛公司與訴外人華開租賃股份有限公司間
    附條件買賣契約（見原審司促卷第31至34頁、原審訴字卷第
    35頁、本院卷第127至143頁）為證。
　㈡上訴人亦不爭執被上訴人有匯款及尚未與其成立靠行契約等
    情，且對於被上訴人主張其匯款之目的係為靠行上訴人之事
    實，僅稱公司內部行政及會計均由已死亡之李俊儀負責，其
    新任法定代理人周雋偉無從知悉，且無法求證等語（見本院
    卷第16、122頁），其此項無從知悉、無從求證之陳述，既
    非否認被上訴人上開主張，依民事訴訟法第280條第2項規定
    ，應視同自認，則被上訴人上開主張之事實，即堪信為真。
　㈢被上訴人因預期將與上訴人成立靠行關係而為前揭五之匯款
    ，然被上訴人最終並未靠行於上訴人，是被上訴人給付所欲
    達成之結果已確定不發生，揆諸前揭說明，上訴人分別受領
    楊智森、李翊瑋所給付之10萬元、100萬元，自屬無法律上
    原因，是楊智森、李翊瑋依不當得利法律關係，分別請求上
    訴人返還其等各自給付之金額，自屬有據。
七、至上訴人雖以前揭三所示情詞置辯，惟查：㈠被上訴人匯入
    系爭五信帳戶110萬元後，上訴人即取得對金融機構同額之
    消費寄託債權，上訴人事後經由其機關（法定代理人）或經
    其授權之人提領、使用系爭五信帳戶存款，獲取使用金錢之
    利益，並非所受利益不存在，自無從據以適用民法第182條
    第1項規定，免負返還或償還價額之責任。㈡上訴人指李翊瑋
    之100萬元已轉為其在皇驛公司之出資，係以皇驛公司登記
    資料中李翊瑋一度成為出資額100萬元之股東（見本院卷第9
    3頁）為據，然為李翊瑋所否認，而上訴人就原在其支配下
    之款項如何轉換為皇驛公司之股東出資額，不能舉證以實其
    說，自難認可採。㈢李俊儀經上訴人同意支用系爭五信帳戶
    存款，係上訴人處分自有資產之行為，亦無事證足認李俊儀
    將系爭五信帳戶款項用為被上訴人繳付汽車貸款，上訴人自
    不因處分系爭五信帳戶存款過程對被上訴人取得債權，上訴
    人辯稱其受領被上訴人給付後之支出，得據以抵銷被上訴人
    主張之110萬元債權，洵非可採。
八、末按給付無確定期限者，債務人於債權人得請求給付時，經
    其催告而未為給付，自受催告時起，負遲延責任。其經債權
    人起訴而送達訴狀，或依督促程序送達支付命令，或為其他
    相類之行為者，與催告有同一之效力；遲延之債務，以支付
    金錢為標的者，債權人得請求依法定利率計算之遲延利息；
    應付利息之債務，其利率未經約定，亦無法律可據者，週年
    利率為百分之五。民法第229條第2項、第233條第1項前段及
    第203條分別定有明文。從而，被上訴人就上訴人前開未定
    期限之不當得利返還債務，合併請求自支付命令送達翌日即
    108年6月7日（見原審司促卷第51頁）起算，按法定利率即
    年息5％計算之利息，自亦有據。
九、綜上所述，被上訴人依民法第179條規定，請求上訴人給付
    楊智森10萬元，給付李翊瑋100萬元，及均自108年6月7日起
    至清償日止，按年息5％計算之利息，為有理由，應予准許。
    從而原審為上訴人敗訴之判決，並無不合。上訴論旨指摘原
    判決不當，求予廢棄改判，為無理由，應駁回上訴。
十、本件事證已臻明確，兩造其餘之攻擊或防禦方法及所用之證
    據，經本院斟酌後，認為均不足以影響本判決之結果，爰不
    逐一論列，附此敘明。
十一、據上論結，本件上訴為無理由，依民事訴訟法第449條第1
       項、第78條、第463條、第385條第1項前段，判決如主文
      。
中　　華　　民　　國　　109 　年　　8 　　月　　18　　日
                  民事第二十五庭
                      審判長法  官  謝碧莉
                            法  官  林晏如
                            法  官  王本源
正本係照原本作成。
不得上訴。
中　　華　　民　　國　　109 　年　　8 　　月　　19　　日

  　　　　　　　　　　　　　書記官  黃麒倫